臺灣高等法院台南分院刑事判決　　　九十三年度交上易字第一八號　Ａ
　　　上　訴　人　台灣嘉義地方法院檢察署檢察官
　　　上　訴　人
　　　即　被　告　甲　○　○
右上訴人因被告過失傷害案件，不服臺灣嘉義地方法院九十一年度交易字第二０二號
中華民國九十三年三月五日第一審判決（起訴案號：臺灣嘉義地方法院檢察署九十一
年度偵字第四三０三號），提起上訴，本院判決如左：
      主      文
原判決撤銷。
甲○○從事業務之人，因業務上之過失傷害人致重傷，處有期徒刑捌月。
      事      實
一、甲○○係建綱企業行之司機，為從事駕駛業務之人，於民國九十一年四月十九日
    下午三時三十分許，駕駛懸掛臨時車牌號碼臨二二四八六三號之自用大貨車，沿
    嘉義縣中埔鄉○○○路西往東方向行駛，行經嘉義縣中埔鄉○○村○○○路與往
    柚仔宅道路閃光號誌交岔路口前處，本應注意車前狀況，隨時採取必要之安全措
    施及車輛行至閃光號誌之交岔路口，應遵守燈光號誌之指示，減速慢行。而依當
    時天候晴、日間有自然光線、柏油路面平坦無缺陷、視距良好、無障礙物等情狀
    ，亦無不能注意之情事，竟疏於注意減速慢行，貿然通過該路口，適有乙○○騎
    乘車牌號碼ＬＴＦ─九八八號重型機車，附載其妻戴黃秀珠，沿嘉義縣中埔鄉○
    ○村○○○○道路北往南方向行駛，行經該交岔路口時，亦未注意車前狀況及減
    速慢行，而遭甲○○所駕駛之貨車右側防捲入護欄擦撞乙○○所騎機車後方行李
    架，致乙○○、戴黃秀珠人車倒地，乙○○因而受有頭部外傷併蜘蛛膜下腔出血
    、腦膜下水腫等傷害；戴黃秀珠因而受有頭部外傷合併蜘蛛膜下腔出血、左半身
    癱瘓之重傷害。
二、案經乙○○訴由嘉義縣警察局中埔分局報請臺灣嘉義地方法院檢察署檢察官偵查
    起訴。
      理      由
一、訊據被告甲○○承認發生上開車禍，核與告訴人乙○○於警訊、檢察官偵查中之
    指述相符，並有重測現場圖一紙、道路交通事故調查報告表二紙（原審卷第二三
    頁至第二十五頁）、交通事故現場照片七張（偵查卷第五至八頁）足憑。而告訴
    人乙○○因本件車禍，受有頭部外傷併蜘蛛膜下腔出血、腦膜下水腫等傷害，戴
    黃秀珠則受有頭部外傷併蜘蛛網膜下腔出血、左半身癱瘓之重傷害，復有財團法
    人嘉義基督教醫院診斷證明書二紙、財團法人嘉義基督教醫院九十二年十一月十
    八日（九十二）嘉基醫字第二０二三號函可參。按車輛行駛時，駕駛人應注意車
    前狀況，隨時採取必要之安全措施且車輛行至交岔路口，應遵守燈光號誌之指示
    ，道路交通安全規則第九十四條第三項、第一百零二條第一項第一款分別定有明
    文。被告駕車自應注意上述道路交通安全規定，而依當時天候晴、日間有自然光
    線、柏油路面平坦無缺陷、視距良好及無障礙物等情狀，亦無不能注意之情事，
    竟疏不注意為之，以致肇事，致人受傷，被告應有過失自明；本件經送臺灣省嘉
    雲區行車事故鑑定委員會鑑定結果，亦認：「甲○○駕駛自大貨車，行經閃光黃
    燈號誌交岔路口，未注意安全，小心通過，為肇事次因。」，此有該委員會九十
    二年九月十二日嘉鑑字第九二一０七三號函文一紙附卷可憑（原審卷第三十四頁
    ）。再告訴人乙○○及被害人戴黃秀珠確因本件車禍分別受有傷害及重傷害，已
    如前述，則被告過失駕車肇事行為，與告訴人、被害人之傷害結果間，自具有相
    當因果關係，是本件事證明確，被告犯行洵堪認定。
二、核被告所為，係犯刑法第二百八十四條第二項前段之業務過失傷害罪、同法第二
    百八十四條第二項後段之業務過失致重傷罪。被告一過失行為，同時致告訴人乙
    ○○受傷及被害人戴黃秀珠受有重傷，觸犯二罪名，為想像競合犯，應依一重之
    業務過失致重傷罪處斷。查被告於肇事後向到場處理之員警自首坦承犯行並接受
    裁判，此據被告於偵查中自承明確，並有被告之警訊筆錄可參，應依刑法第六十
    二條前段自首之規定，減輕其刑。本件事證已明，被告請求勘驗偵查及原審法院
    開庭錄音帶，並無必要，而現場已有現場圖及照片，亦無必要至現場勘驗，併此
    敘明。
三、原審因予論罪科刑，固非無見，惟查被告駕駛大貨車由西往東行駛，而乙○○其
    機車由北往南行駛等情，已經被告及告訴人乙○○於本院陳述明確，且與嘉義縣
    警察局中埔分局之重繪現場圖符合（原審卷第二十三頁），可以採信，原判決之
    事實認定被告駕駛大貨車由東向西行駛，告訴人乙○○之機車由南向北行駛，尚
    有違誤，上訴人即被告、檢察官上訴意旨分別認為原判決量刑過重或過輕，雖無
    理由，然上訴人即被告上訴意旨，認原判決事實認定有誤，指摘原判決不當，為
    有理由，自應由本院將原判決撤銷改判，爰審酌被告對於本件車禍所負過失責任
    之輕重、其過失行為造成被害人戴黃秀珠重大難治之傷害及迄今仍未與告訴人等
    達成民事和解賠償損害，惟事後尚能坦承犯行，態度良好及其他一切情狀，量處
    如主文第二項所示之刑，以資儆懲。另被告因中風而領有殘障手冊，且生活貧困
    ，雖有清寒證明書、殘障手冊及診斷證明書附卷可稽，惟係被告之個人生活狀況
    ，與其應負之刑責並無直接關係，附此說明。
四、據上論斷，應依刑事訴訟法第三百六十九條第一項前段、第三百六十四條、第二
    百九十九條第一項前段，刑法第二百八十四條第二項前段、後段、第五十五條、
    第六十二條前段，罰金罰鍰提高標準條例第一條前段、第二條，判決如主文。
本案經檢察官劉得鉦到庭執行職務。
中    華    民    國      九十三      年      六      月      二十三    日
                                  臺灣高等法院臺南分院刑事第六庭
                                      審判長法官  蔡    崇    義
                                            法官  董    武    全
                                            法官  宋    明    中
右正本證明與原本無異。
不得上訴。
                                      法院書記官  李    育    儒
中    華    民    國      九十三      年      六      月      二十五    日
附錄法條
刑法第二百八十四條
(過失傷害罪)
因過失傷害人者，處六月以下有期徒刑、拘役或五百元以下罰金，致重傷者，處一年
以下有期徒刑、拘役或五百元以下罰金。
從事業務之人，因業務上之過失傷害人者，處一年以下有期徒刑、拘役或一千元以下
罰金，致重傷者，處三年以下有期徒刑、拘役或二千元以下罰金。
